# 请陈老师帮忙看些关于导入 38 号准则的会计问题，给陈老师添麻烦了。

提问人：iceboy1 时间：2010-07-17 23:27:26
陈老师您好，我想向您请教一些特定的会计处理在CAS38下应该如何处理。背景是一家外商投资企业考虑导入新准则。下面的一些问题我觉的没有头绪麻烦陈老师能帮忙看下，问题很多我先谢谢陈老师了。
1 ） 弃置费用的处理： 生产型企业支付土地出纳金获得土地使用权，根据与开发区土地合同要求企业在期满后将土地恢复原状。在中国会计的实务中，将土地或租赁的建筑物恢复原状通常理解为是一个标准条款在实际中并不一定会被强行执行。请问在“新旧准则股东权益差异调节表”这种情况是否要考虑弃置费用？在准则及应用指南中说明：弃置费用通常是国家法律和行政法规，国际公约等规定，企业承担的环境保护和生态恢复等义务所确定的支出（如核电站）。通常理解这个只是适用于特种企业，假定企业非石化，化工等污染企业且最终产品对环境无害该如何考虑这个问题？ 2 ） 股份支付： a) 在实务中如何掌握股份支付什么时候是权益结算什么时候是现金结算？ b) 股权支付費用能否在稅前抵扣？ 权益结算和现金结算对于税务抵扣会有不同的处理吗？ 3 ） 金融工具： 公司的投资部持有一些pre-IPO的股份，通常以上市作为退出策略，投资部门的运作类似风险投资基金。 a) 请问在实务中如果公司的投资部门处于领投或是跟投地位，该投资在财务报表上的处理是否会有不同（请陈老师指点一下在判断的时候对于高度主观判断的重大影响重点考虑什么指标？） b) 对于投资方通常在投资合同中规定的“转换权”，“优先偿还权”等条款作为投资方在导入CAS38时候会计处理应如何考虑处理？是否要考虑对于其主要的条款进行拆分？还是简单作为可供出售的金融资产处理？ c)
如果在投资组合中有已经成功上市的公司尚未过设定的限售期，在导入CAS38分类如何计量？限售期过后，该项投资的后续计量和分类是否有改变？ d) 按照风险投资的惯例，在投资合同的条款中会规定如果上市失败风险投资方有权要求将投资转化为一项高于商业贷款的贷款（年率20%-25%）。 假定在导入CAS38的时候的时候情况被投资企业经营正常，投资款能否定义成可供出售的金融资产还是要在导入CAS38 的时候进行拆分分成权益性工具部分和债务部分？在实务中如何把握？ e) 当pre-IPO公司在投资合同中注明要在规定期限内上市（假定 3 年内），但因为 08 年金融危机在合同期内无法保证（投资方尚未与被投资方重新商议并达成修改后的合同）也就是这些投资未能达到预定目标在导入CAS38时候这些投资如何后续计量和分类？ f) 对于在企业会计制度下已经全额计提减值准备的投资，在导入新准则后能否转会计提的损失？

回答人：chenyiwei
回复 楼主 iceboy1 的帖子 1 ）此类情况一般不考虑弃置费用。 2 ）关键区别点是：企业授予员工或者其他被激励对象的是否属于符合《企业会计准则第 37 号——金融工具列报》规定的权益工具？如果是限制性股票，一般不会有很大问题；如果是期权，就要关注是否以固定金额换取固定数量的权益工具（例如在一定条件下行权价格将会发生变化的条款等）。这需要进行个案分析。 股份支付费用的企业所得税税务问题目前并无明确规定，流传较广的一种说法是：权益结算的不能税前扣除；现金结算的，在实际支付现金时作为工资薪金支出的组成部分，与其他工资薪金类支出一并考虑税前扣除问题。 3 ）对于重大影响的判断，准则中给出了若干参考标准。在实务中应综合考虑所有相关的信息，进行基于个案的综合分析和专业判断。在某种意义上，重大影响的判断比控制更加复杂。
对于“转换权”，“优先偿还权”等条款，一般理解属于衍生工具，但是否需要拆分，取决于与主合同是否密切相关。 上市公司的限售股权也需要以公允价值计量。限售股的公允价值需要使用估值模型来确定。理论上等于流通股的公允价值减去当前出售权的价值。我们建议采用估值模型，不主张采用证监会计字[2007]21号文附件中的纯线性模型。 在投资合同的条款中会规定如果上市失败风险投资方有权要求将投资转化为一项高于商业贷款的贷款，则这种转换权与主合同并不密切相关，应当拆分处理。拆分后的债务工具（衍生工具）按公允价值计量。被投资方经营状况正常并不说明该项衍生工具不存在，只不过衍生工具的公允价值在确定时需要考虑触发转换事件的可能性大小。 金融工具是合同，因此金融工具的会计处理应基于截至首次执行日有效的合同条款。 对于在企业会计制度下已经全额计提减值准备的投资，在导入新准则后一般不会导致转回在原制度下已计提的减值准备。因为新旧准则下的减值准备的目标是一致的，都是为了把资产的账面价值减记到可收回金额。而可收回金额的估计一般不受到不同会计准则体系差异的影响。

回答人：chenyiwei
回复 藤椅 iceboy1 的帖子 1 、股份支付费用的企业所得税税务处理，如上所述目前尚无明确规定。遇到此类问题可以与主管税务机关沟通。 2 、准则中给出了几个判断是否存在“重大影响”的考虑因素，如在被投资企业的董事会或类似机构中派有代表，可以参与被投资企业的财务和经营决策的的制定，提供被投资企业生产经营所需的关键技术或市场渠道等。但作为一项涉及高度主观判断的领域，需要综合考虑所有可以获取的信息，不能单纯根据其中某一迹象的存在或不存在，就认为具有或者不具有重大影响。 转换权和优先偿还权等如何判读与主合同是否密切相关，IAS39第 11 段和IAS39AG第 33 段等相关权威指引中都有一些例子，不过这也是一个涉及高度主观的判断的领域。可以参考一下IAS39的指引。 4 、在判断一项衍生工具是否为权益工具时，基本判断就是所谓“fixed for fixed”，即固定数额的现金换取固定数量的自身权益工具。但在境外上市实务中，pre-IPO阶段向PE、风投等发行的可转债、可转换优先股等，往往包含对赌条款，即根据特定事项的发生或不发生来确定不同的转换比例，或者持有人可以行使将其转为高息贷款的权利。由于触发转换比例调整的事件（例如业绩达到一定标准、在规定时间内在认可的证券交易所实现IPO等）并不在发行人的控制范围内，或者不完全在其控制范围内，因此这种衍生工具需确认为负债。当衍生工具确认为金融负债时，需以公允价值进行后续计量，且其变动计入当期损益。 5 、委托贷款属于贷款和应收款项类的金融资产，一般根据到期期限，列示于“其他流动资产”、“一年内到期的非流动资产”或“其他非流动资产”项目中。相关利息可以作为其他业务收入处理，就利息计提的营业税及附加可列报为“营业税金及附加”。